臺灣花蓮地方法院刑事判決　　　　　　　 94年度玉易字第1號
公　訴　人　臺灣花蓮地方法院檢察署檢察官
被　　　告　壬○○
　　　　　　甲○○
　　　　　　己○○
上列被告因傷害案件，經檢察官聲請簡易判決處刑（94年度發查
偵字第95號），經本院認有第四百五十一條之一第四項但書之情
形，改以通常程序審理，茲判決如下：
    主  文
壬○○傷害人之身體，處有期徒刑伍月，如易科罰金，以佰元
折算壹日。
甲○○、己○○共同傷害人之身體，各處有期徒刑陸月，如易科
罰金，均以佰元折算壹日。
    事  實
一、壬○○於民國九十二年十月二十六日十三時許，在花蓮縣玉
    里鎮松浦里萬麗一六五號丁○○住處外廣場，因不滿己○○
    邀其妻戊○○燙頭髮遭拒絕，竟與己○○發生爭執，於被己○○推倒在地起身後，竟基於傷害人身體之故意，徒手揮手
    打己○○頭部，致己○○倒地，受有頭頂兩處瘀腫（1×1公
    分、1×1公分）之傷害。嗣經在場之庚○○、戊○○、丁○○等人之勸阻，壬○○始罷手，而各自離去。
二、己○○被壬○○毆打後，心有不甘，於同日十四許，由同居
    人甲○○駕駛其所有之農用未懸掛車牌之藍色小貨車，搭載
    己○○至花蓮縣玉里鎮松浦里二十一鄰一二一號壬○○住處
    ，兩人竟共同基於傷害人身體之故意，分持不詳人士所有之
    木棍各一支（未扣案），共同毆打壬○○，致壬○○受有右
    眼角撕裂傷（2 公分）、左前臂擦傷（3×3公分）、右手腕
    背擦傷（1×1公分）、右上背挫傷（10×5 公分）、左上背
    擦傷（8×5公分）、右大腿瘀腫（10×3公分）等傷害。
三、案經己○○、壬○○訴請花蓮縣警察局玉里分局報告臺灣花
    蓮地方法院檢察署檢察官偵查後聲請簡易判決處刑。
    理  由
一、訊據被告壬○○大致坦承有徒手毆打己○○之臉部，僅辯稱
    ：係己○○先打我巴掌，我才回手打己○○的臉。另被告己○○、甲○○對上開犯行均矢口否認，被告甲○○於本院中
    辯稱：我到壬○○家要瞭解己○○為何被打，己○○沒有到
    場，因當時壬○○在菜園拔棍子要毆打我，我自衛用手抵檔
    ，他老婆最後把棍子搶走，我和被告壬○○有在地上拉扯云
    云。被告己○○則辯稱：我當時已受傷，所以沒去壬○○家
    ，也沒有拿棍子打被告壬○○云云。
二、證據能力有無之認定：
    被告壬○○對證人庚○○之警詢筆錄主張係審判外之陳述，
    不同意作為證據，及被告己○○、甲○○對證人戊○○、辛○○、乙○○、壬○○之警詢筆錄表示無證據能力，均不同
    意做為證據，然上開證人均由本院傳喚到庭作證後，經檢察
    官當庭表示捨棄將警詢筆錄引為證據，故前述證人之警詢筆
    錄既然業已捨棄作為本件之證據方法，且該等警詢筆錄確屬
    審判外之陳述，原則上無證據能力，本院自當不能予以審究
    ，核先說明。
三、認定被告犯行之理由：
（一）被告壬○○部分：
  (1)被告壬○○於本院中已大致承認有徒手毆打己○○之臉部（
    見本院卷第一三一、一七五頁），且告訴人兼被告己○○亦
    於警詢中指陳：壬○○在前被我推倒地起身後，即揮手打我
    頭部我不支倒地等語（見警卷第十二頁）。
  (2)證人庚○○於本院中證稱：當天我在丁○○家外面廣場作資
    源回收時，有聽到爭吵聲，當時背對他們，我只聽到爭吵聲
    ，吵架內容不清楚，壬○○、己○○爭吵時大家都在勸架，
    他們兩人當時已經在打了，所以我們才去勸架，我只知道他
    們打在一起，我去勸架，勸架之後他們就各走各的等語（見
    本院卷第一七二頁），及證人丁○○於本院中亦證稱：我有
    看到壬○○有打被告己○○的臉，但不知道壬○○為何打她
    ，只知他們在爭吵，因為我當時替人挽臉等語（見本院卷第
    一七七頁），另證人戊○○於本院中證稱：當天我們在丁○○那邊挽臉，後來被告己○○來，她當時已經酒醉了，她找
    我說要幫我燙頭髮，我說沒有空，我先生也說為什麼要燙頭
    髮，說我自己有妹妹可以燙頭髮，為什麼要找你，被告己○○聽聞後就打壬○○的臉，之後壬○○也打她的臉等語（見
    本院卷第一八一頁），上開證人所述情節，核與被告壬○○
    所供承有毆打己○○臉部之情節大致相符。況證人庚○○之
    母與被告壬○○為表姊弟關係，而證人庚○○之父與告訴人
    己○○之前夫亦是表兄弟關係，其與雙方均有一定情誼，其
    所言尚無特別迴護一方之必要，證詞可信度尚高，而證人丁○○與被告亦有親戚關係，證人戊○○為被告壬○○之妻，
    其等均證稱有見到被告毆打告訴人己○○之臉部，所述應可
    採信。
  (3)另有玉里榮民醫院診斷書一份上記載告訴人己○○受有頭頂
    兩處瘀腫（1×1公分、1×1公分）之傷勢、頭部受傷照片一
    張、現場圖一份在卷足參（見警卷第四七頁、九十三年度發
    查偵第七三０號第七、二九頁），另有本院向玉里榮民醫院
    函調之己○○病歷資料影本一份在卷可查（見本院卷第八二
    頁反面）。
  (4)被告壬○○之犯行已堪認定，應予依法論科。
（二）被告己○○、甲○○部分：
  (1)首先就被告己○○確實有至告訴人兼被告壬○○住處之理由
    論述如下：
  被告己○○於第一次警詢中先陳稱：我與甲○○於九十二年
    十月二十六日下午十四時許，至壬○○住處找他理論，當時
    並沒有持兇器，甲○○與壬○○兩人是互毆拉扯才會受傷，
    當時壬○○手持一枝木棍欲打甲○○，甲○○近身閃避未打
    到，該木棍立即被他妻子奪走，壬○○臉部受傷等詞。嗣於
    第二次警詢中陳稱：我有去壬○○家，我沒有動手打他。壬○○打我後，我同居人甲○○知道就去鍾某家理論，並沒有
    打他。木棍是鍾某在他自己菜園裡拿來的要打甲○○用的，
    壬○○的老婆戊○○搶鍾某的木棍，二人互相搶木棍時壬○○自己倒地撞到水泥牆角受傷等語（見警卷第十、十四頁）
    。雖被告己○○對於告訴人中錦松如何受傷之過程先後說辭
    不一，然對於伊有與被告甲○○共同至壬○○住處一事，自
    始均陳述明確。
  另證人乙○○、戊○○於本院中均明確證稱：案發當天確有
    見到己○○、甲○○共同至壬○○住處（理由詳如後(2)段所
    述），則被告己○○辯稱：當時因腳遭被告壬○○毆至骨折
    （被告壬○○尚並無積極證據證據有毆打己○○腿部，理由
    亦詳如後述），根本無法至壬○○家等語，應非實在。故被
    告己○○確與被告甲○○共同至告訴人壬○○住處之情節，
    核先認定。
  (2)被告己○○、甲○○有共同毆打告訴人壬○○，其理由敘述
    如下：
  證人壬○○於本院中具結證稱：當天我和己○○先在丁○○
    住處發生衝突，後來我和戊○○離開丁○○住處後，我和太
    太戊○○就騎車直接回家休息，回家後我睡在客廳的椅子上
    ，甲○○和己○○進去時我也不知道，我還在睡覺，後來甲○○用拳頭打我的胸部，又拉我到走廊，我問他要幹什麼，
    後來他就打我腰部，我喊救命三次，之後我昏倒。我並沒有
    先拿木棍，且不是因為我太太發生癲癇昏倒，為了要攻擊甲○○，才與甲○○發生拉扯等語（見本院卷第一九九、二０
    一頁）。
  證人乙○○於本院中證稱：我家距離壬○○家約五十公尺，
    當天我在家中先聽到車子開的很快的聲音，後來我看到車子
    停在被告壬○○家門外，甲○○開車，己○○從助手座下來
    均手持木棍一支，之後約五分鐘後，我在家有聽到有人喊救
    命，我過去看時，被告壬○○已經流血了，我不敢進去，就
    叫我老公證人辛○○打電話報警。後來被告己○○先離開，
    之後被告壬○○不放被告甲○○回家，一直拉著他的衣服，
    但是被告己○○已經將車子開走了。我確定有看到甲○○、
    己○○用棍子壬○○屋外走廊打壬○○，而壬○○的太太已
    經昏倒在走廊了，當時沒有人管戊○○，因為壬○○流很多
    血。木棍不是從壬○○菜園拔下來，是被告甲○○、被告己○○他們自己的等語（見本院卷第一八六至一九二頁）。
  證人戊○○於本院中證稱：當天下午二點多，甲○○、己○○開車到我家，我聽到車子的聲音很大聲，剛好停在我家門
    口，我出來看，己○○先下車到車子後面拿一根木棍，之後
    甲○○也到車後拿木棍，後來甲○○就在我家客廳椅子上拉
    被告壬○○，就出拳頭打被告壬○○的頭，打的眼睛流血，
    我就叫他們不要打，他們還是拿木棍打壬○○，後來我因癲
    癇就暈倒，之後的事就不清楚等語（見本院卷第一九六頁）
    。
  另參酌被告甲○○於警詢中辯稱：我在壬○○住處旁路上時
    ，他一看到我之後，即於菜園順手拿一根棍子要打我，我與
    鍾某二人先發生拉扯後在地上滾來滾去，我與壬○○徒手互
    毆，壬○○頭部流血等語（見警卷第三、四頁）。其嗣又改
    稱：是壬○○在他的菜園拿棍子要打我，後來他老婆戊○○
    想奪去他手上的木棍，我們二人抱在地上滾來滾去，壬○○
    自己撞到地上凹凸不平水泥地而受傷，我沒有打他云云（見
    警卷第七頁）。其於警詢中先陳述告訴人壬○○之受傷係因
    雙方互毆，然嗣後又改稱伊與壬○○在地上翻滾撞倒水泥地
    始受傷，前後已有不符，實難採信。又參酌被告己○○於警
    詢中先陳述：甲○○與壬○○兩人是互毆拉扯才會受傷。其
    嗣又改稱：甲○○去鍾某家理論，並沒有打他。木棍是壬○○在他自己菜園裡拿來的要打甲○○用的，壬○○的老婆戊○○搶他手上的木棍，二人互相搶木棍時，壬○○自己倒地
    撞到水泥牆角受傷云云（見警卷第十、十五頁），其先陳稱
    係被告甲○○與壬○○互毆，嗣又陳稱係戊○○為奪下壬○○手上之木棍時，壬○○自己撞倒水泥牆而受傷，其說詞反
    覆不一，亦難採信，且被告己○○之前揭陳述，亦與被告甲○○所稱，係伊與被告壬○○抱在地上翻滾，而使壬○○撞
    倒凹凸不平之水泥地而受傷之辯詞容有差距，均難以採信。
  又參酌告訴人壬○○所受傷勢為：右眼角撕裂傷（2 公分）
    、左前臂擦傷（3×3公分）、右手腕背擦傷（1×1公分）、
    右上背挫傷（10×5公分）、左上背擦傷（8×5 公分）、右
    大腿瘀腫（10×3 公分）等傷害，此有玉里榮民醫院診斷書
    、本院函調之病歷影本一份在卷可按，故若被告己○○所稱
    係壬○○自己撞倒水泥牆角而受傷屬實，為何其身上受有多
    處不同部位之傷痕？又被告甲○○所辯稱係伊與壬○○在地
    上翻滾中始撞倒凹凸不平之水泥地之情節，依理應無法造成
    壬○○右眼角之傷勢。且若被告甲○○與壬○○同在地上翻
    滾致壬○○受傷屬實，則被告甲○○亦應同等受有類似之擦
    傷，然其自始均表示未有任何受傷，況經本院調閱被告甲○○於玉里榮民醫院之病歷資料，案發當日被告甲○○亦無任
    何就診記錄，顯見被告甲○○、己○○上述諸多辯解，均與
    事實不符，不足採信。
  此外，另有照片九幀在卷可按（見警卷第四九至五一頁、本
    院卷第一四八至一四九頁），其中由警員至被告甲○○、己○○居住之花蓮縣玉里鎮松浦里萬麗一四五號旁，所拍攝之
    藍色農用小貨車之照片二張，核與證人乙○○、戊○○所稱
    於案發當日見被告甲○○、己○○所駕車輛外型一致。然被
    告甲○○於警詢中卻先辯稱：家中並無貨車，亦未開貨車至
    壬○○住處等詞。嗣被告甲○○一聽聞前述證人大多直指其
    等駕駛該車至壬○○住處時，其始改稱：該車係被告己○○
    所有，但未開該車外出云云，綜上所析，顯見被告甲○○、
    己○○陳述內容可信度甚低。又被告甲○○雖稱現場遺留之
    木棍係壬○○自行由住處外之菜園圍籬拔下後以為攻擊伊之
    兇器云云（見本院卷第一九七、二０五頁），然依照片所示
    ，本件在現場遺留之木棍為類似角材之四角長形木棍，而照
    片上壬○○菜園圍籬所用之木棍則屬圓形木棍，兩者樣式有
    異，況警員於案發後至現場拍攝照片時，壬○○之菜園圍籬
    尚堪完好，仍有綠色紗網緊實圍住，尚無任何由圍籬拔出木
    棍之跡象，則被告甲○○、己○○所辯此情，亦難採認。應
    以證人壬○○、戊○○、乙○○等人所述較可採信。
  (3)綜合上述，被告甲○○、己○○之犯行有前開證據可證，應
    予依法論科。
四、核被告壬○○、甲○○、己○○所為，均係犯刑法第二百七
    十七條第一項之傷害罪。被告甲○○、己○○之間，有犯意
    之聯絡及行為之分擔，應論以共同正犯。爰審酌被告壬○○
    竟僅因一時與己○○引發口角，即出拳毆打己○○之臉部，
    被告甲○○、己○○之傷害動機係因不滿己○○先遭人毆打
    而為之，被告壬○○徒手毆打之傷害手段較輕，而被告甲○○、己○○各持木棍一支毆打壬○○之下手傷害手段較重，
    及己○○、壬○○因受傷所造成之損害程度，及被告甲○○
    、己○○於本院否認犯行，態度不佳，被告壬○○大致坦承
    犯行，然雙方始終未能誠心向被害人道歉，反而一再指責對
    方之不是等一切情狀，分別量處如主文所示之刑，並均諭知
    易科罰金之折算標準。被告甲○○、己○○所使用之木棍共
    二支，雖為本件供其二人犯罪所用之物，然無證據證明屬被
    告甲○○、己○○所有之物，自未能宣告沒收，併予說明。
五、公訴意旨另以：被告壬○○於事實欄所載之時間、地點，除
    毆打告訴人己○○之臉部外，另再以腳踢己○○背部，又踢
    其左腳後側，致己○○左膝脛骨骨折之傷害，然查，此部分
    事實並未據相關證人當場見聞，且若僅以腳踢之行徑，依理
    豈能造成骨折而需住院開刀之嚴重傷勢？況若確實有骨折情
    形，應立即感受疼痛難耐，然為何於當時案發之下午一時後
    未立即就醫？係遲至當日晚上九時十七分始行就醫（見卷附
    之急診病歷摘要）？又若告訴人己○○於當時確實遭被告壬○○傷害至骨折之程度，其應無法獨立行走，而需他人攙扶
    ，然為何證人庚○○、丁○○、戊○○等人均未見其於行走
    時有何異狀？此外，告訴人己○○於八十五年一月十七日即
    經玉里榮民醫院診斷出有左膝脛骨外側平台骨折合併創傷性
    關節炎，同年三月十八日亦因左膝腫痛至該院就診，此有己○○之病歷影本、診斷書在卷可按，則告訴人己○○既然於
    案發前即有左膝之舊疾，且其於案發後亦未於較短時間內就
    醫診斷，況無其他證人得證明被告壬○○確實有對己○○以
    腳踢方式造成其骨折之結果，則告訴人經醫院診斷之左膝脛
    骨骨折，是否為被告壬○○所為，誠有疑義，此部分犯行即
    無積極證據足茲證明。然因起訴書認為此部分行為與被告壬○○毆打己○○臉部之犯行屬同一接續之傷害行為，屬一罪
    關係，故不另為無罪之諭知，併予說明。又告訴人己○○雖
    請求傳喚證人劉玉花以證明被告確實有以腳踢傷伊，並提出
    被告甲○○、己○○、劉玉花之錄音譯文一份在卷，然經本
    院自該譯文形式上審酌後，認為劉玉花於譯文上亦表示「他
    們打來打去我看不清楚」等詞，且該部分事實之調查已明，
    則實無再傳喚證人到庭之必要，附此說明。
據上論斷，應依刑事訴訟法第四百五十二條、第二百九十九條第
一項前段，刑法第二十八條、第二百七十七條第一項、第四十一
條第一項前段，罰金罰鍰提高標準條例第一條前段、第二條之規
定，判決如主文。
本案經檢察官丙○○到庭執行職務。
中　　華　　民　　國　　94　　年　　10　　月　　12　　日
　　　　　　　　　      臺灣花蓮地方法院刑事第三庭
                            審判長法官  鄭  培  麗
                                  法官  張  嘉  芬
                                  法官  楊  仲  農
上列正本證明與原本無異。
如對本判決不服，應於送達後10日內，向本院提出上訴狀。（應
抄附繕本）
                                書記官
中　　華　　民　　國　　94　　年　　10　　月　　13　　日
附錄本判決論罪之法律條文：
中華民國刑法第277條第1項：
傷害人之身體或健康者，處三年以下有期徒刑、拘役或一千元以
下罰金。
